【裁判字號】    92,交聲,404
【裁判日期】    921208
【裁判案由】    聲明異議
【裁判全文】
臺灣臺南地方法院交通事件裁定                    九十二年度交聲字第四四號
    移送機關  交通部公路總局嘉義區監理所臺南監理站
    受處分人
    即異議人  甲○○
右列受處分人因違反道路交通管理處罰條例案件，對於交通部公路總局嘉義區監理所
台南監理站九十二年六月十六日所為之裁決處分（處分案號：南監五字第裁七四—Ｚ
00000000號）聲明異議，本院裁定如左：
    主  文
異議駁回。
    理  由
一、聲明異議意旨略以：受處分人即異議人甲○○所有之車牌號碼ＵＩ—三九０二號
    自用小客車，於民國九十二年三月二十八日下午三點三十六分左右，雖有經駕駛
    人宋宜哲駕駛行經國道三號高速公路南下二三四公里處時，而有未懸掛前號牌，
    致遭內政部警政署國道公路警察局第七警察隊警員攔查並當場開單舉發之情事，
    然因該車前號牌之掉落，係因駕駛人宋宜哲駕駛行經南投休息區休息後，發現前
    前保險桿遭他車撞擊，加上前述小客車甚為老舊，以致前號牌之固定架掉落，且
    造成螺絲孔嚴重變形，而無法以當時所有之工具加以修復。另該休息區亦無修車
    廠可即時修理，因此駕駛人宋宜哲乃將前號牌置於擋風玻璃前而繼續行駛，顯見
    異議人所有之上述小客車之前號牌，係駕駛人在不得已之情況下，始未將前號牌
    妥善懸掛。然而，移送機關即交通部公路局嘉義區監理所臺南監理站，竟仍裁處
    異議人罰鍰新臺幣三千六百元，並牌照吊銷，經核實非適當，故異議人不服該裁
    處，而提起本件異議。
二、按汽車有領有號牌而未懸掛者，處汽車所有人新臺幣三千六百元以上一萬零八百
    元以下罰鍰，並牌照吊銷，道路交通管理處罰條例第十二條第一項第七款及第二
    項分別定有明文。
三、經查：
    （一）受處分人即異議人甲○○所有之車牌號碼ＵＩ—三九０二號自用小客車，
          於九十二年三月二十八日下午三點三十六分左右，經駕駛人宋宜哲駕駛行
          經國道三號高速公路南下二三四公里處時，而有未懸掛前號牌之情事，除
          有內政部警政署國道公路警察局公警局交字第Ｚ00000000號舉發
          違反道路交通管理事件通知單一份附卷可參外，另當日執行勤務舉發本違
          規事件之上開警察隊警員王昭仁亦明確表示：本件取締過程中，前開小客
          車之駕駛人對於未懸掛前號牌一事，並無法提出令人信服之理由，且該車
          前保險桿並無受撞擊之痕跡，又該駕駛人亦無法提出任何交通事故之相關
          證明，乃當場予以開單舉發等情，則有內政部警政署國道公路警察局第七
          警察隊九十二年八月八日公警國七交訴字第０九二０００五二六八號函附
          之警員報告書一紙在卷足憑。基此，異議人所有之上述小客車，於前述時
          、地，確有經人駕駛而未懸掛前號牌之違規事實，應可認定。
    （二）其次，詳細觀察本件卷附之違規採證照片內容，亦可發現本件違規當時，
          受處分人即異議人甲○○所有上開小客車之前號牌懸掛處附近，並無任何
          遭受其他車輛撞擊之明顯痕跡，且該車前號牌之原先懸掛處，經查亦未有
          任何遭受撞擊而凹陷之情形。此就一般號牌均以螺絲鎖緊之方式懸掛，而
          欲將號牌予以撞落，其撞擊力道應需甚為猛烈等情推斷，可知他車欲將本
          件小客車之前號牌撞落，並造成原先懸掛號牌處之螺絲孔嚴重變形，而該
          車前號牌懸掛處及附近車身部分，均未受有任何損傷，衡情其可能性應相
          當低。從而，異議人右述所辯：其所有小客車之前號牌，係因他車倒車撞
          擊而掉落云云，經核尚與事實不符，而難以採信。
    （三）又交通勤務警察或依法令執行交通稽查任務人員，開單舉發違反道路交通
          管理處罰條例所列之違規事實，經公路主管機關或警察機關所為之裁決處
          罰，本質上為行政處分，係公務員基於職務上權力，依法就特定之具體事
          件所為，並具有公法上效果之單方行政行為。而根據公務員為公法上行為
          具有公信力之原則，該行政處分當可被推定為真正，且其據以依法處分之
          事實認定，亦應可推定為正確無誤，故本此公信原則，立法者乃於道路交
          通管理處罰條例及高速公路交通管制規則中制定相關規定，使交通勤務警
          察或依法令執行交通稽查任務人員，在特殊情形下，當場不能或不宜攔截
          製單舉發時，得當機處置而逕行舉發（參見道路交通管理處罰條例第七條
          之二及高速公路交通管制規則第二十六條等規定），以達成維護交通秩序
          及公共安全之行政目的。反之，若謂公務員之一切行政行為，均需預留證
          據以證明其為真實，則國家行政勢必窒礙難行，且相關行政目的亦難達成
          ，故刑事訴訟法就犯罪證據有關之規定中，與屬行政秩序罰之交通違規裁
          罰本旨不合之部分，自不在準用之列。從而，交通違規行政爭訟之舉證責
          任原理，應非如刑事案件中，必須超越任何合理懷疑，始可為有罪判決之
          嚴格程度，而係應與民事訴訟之舉證責任原理相類似，亦即基本上應就行
          政機關與人民所各自主張有利於己之事實，分配其應盡之舉證責任，而非
          逕予適用刑事訴訟上之「無罪推定」原則，此觀諸行政訴訟法第一百三十
          六條，規定行政訴訟程序準用民事訴訟法第二百七十七條舉證責任分配原
          則之立法意旨，即可明瞭。
    （四）基此，本件受處分人即異議人甲○○雖極力辯稱：其所有之上述小客車之
          前號牌，係遭他車撞擊掉落，而無法立即妥善懸掛云云，然其並未就該車
          確實遭受他車撞擊，以及本件執勤警員之舉發有誤等事項，提出明確之事
          證以供調查，且核無任何相關證據，足資證明本件執勤警員確有捏造事實
          違法取締之情事，故證人王昭仁警員本其維護交通秩序、安全職責所為之
          本件舉發，自應受到合法、正確之推定。
四、綜上所述，本件受處分人即異議人甲○○所有之上開小客車，於前述時、地，經
    人駕駛而有領有號牌而未懸掛之違規事實既可認定，則原處分機關即移送機關交
    通部公路總局嘉義區監理所臺南監理站，據此並引用上開道路交通管理處罰條例
    第十二條第一項第七款及第二項等規定，而裁處異議人罰鍰新臺幣三千六百元，
    並牌照吊銷，於法即無不當。至本件異議內容，經核並無理由，故應予以駁回。
五、據上論斷，應依道路交通案件處理辦法第十九條，裁定如主文。
中    華    民    國      九十二      年       十二      月 八     日
                              臺灣臺南地方法院交通法庭
                                  法  官    陳  志  成
右正本證明與原本無異。
如不服本裁定應於送達後五日內向本院提出抗告狀。
                                  書記官    黃  瓊  蘭
中    華    民    國      九十二      年       十二      月      八     日


司法院資訊處製作；財團法人民間司法改革基金會備份。
